臺灣嘉義地方法院刑事判決
110年度易字第612號
公  訴  人  臺灣嘉義地方檢察署檢察官
被      告  余明岳


指定辯護人  本院約聘辯護人張家慶
輔  佐  人  余清健


上列被告因毀棄損壞案件，經檢察官提起公訴（110年度偵字第9
745號），本院判決如下：
    主  文
余明岳犯毀損罪，處拘役拾日，如易科罰金，以新臺幣壹仟元折
算壹日；又犯毀損罪，處拘役貳拾日，如易科罰金，以新臺幣壹
仟元折算壹日。應執行拘役貳拾伍日，如易科罰金，以新臺幣壹
仟元折算壹日，並應於刑之執行完畢或赦免後，令入相當處所，
施以監護壹年。
    犯 罪 事 實
余明岳因中度智能障礙，致其辨識行為違法或依其辨識而行為的
能力有顯著降低的情形。其基於毀棄損壞之犯意，分別為下列行
為：
(一)於民國110年7月21日19時許，在嘉義縣○○鄉○村○○路00號梅
    山國民小學（下稱梅山國小）北側門，以點燃封鎖線方式，
    燃燒北側門門鎖致門鎖損壞。
(二)於110年9月16日21時53分，在梅山國小辦公室前，用水潑照
    明燈，致照明燈故障而不堪用，接續於同日21時59分許，徒
    手強力推開梅山國小大門之伸縮門，及於同日22時10分許，
    徒手強力推開梅山國小北側門之伸縮門，致伸縮門脫軌及感
    應器故障而不堪用。
    理  由
一、認定有罪的證據及理由：
　　上開事實，雖據被告余明岳於準備程序中否認，惟告訴人張
    永賢於警詢及偵查中指述歷歷，並有監視器錄影畫面翻拍照
    片在卷可憑，被告之輔佐人即其父余清健於本院審理中亦陳
    稱監視器畫面中之行為人應係被告無誤(本院卷第83頁)，是
    此部分事證明確，被告上開犯行，可以認定，應依法論科。
二、論罪：
　　被告於犯罪事實一(二)之各次毀損犯行，行為時間接近、地
    點均在同一校內，應認係接續行為，而論以一罪。核被告所
    為係犯刑法第354條之毀損罪，計2罪。被告2次毀損犯行，
    日期不同、犯意各別，應分論併罰。
三、法定減刑事由：
　　經函請臺中榮民總醫院嘉義分院鑑定被告行為時的精神狀況
    ，該院鑑定結果為：
    (一)個案目前並無精神疾病之診斷，其智能呈現中度智能不
        足，對一般社會常規和道德法律的理解力不佳，酒後可
        能容易出現脫序或失控的行為反應。此篇鑑定報告雖余
        員對其犯罪動機及行為皆以不知道作為回覆，但以余父
        之間接證詞及事後回問余員，余員仍回答不知道但未否
        認余父對於其生活事件之前竊盜犯行紀錄之描述。雖無
        法證實當下是否有飲酒。根據中度智能不足之臨床表現
        及心理報告之症狀描述就可能可以部分解釋余員此次犯
        行出現衝動行為之表現。
    (二)因上述間接證據、身心障礙手冊及心理測驗報告可支持
        余員因中度智能不足，致其辨識其行為違法或依其辨識
        而行為之能力，有顯著降低之情形。
　　有該院鑑定報告在卷可憑(本院卷第59至63頁)。衡酌該精神鑑定報告之製作過程，係綜合行為觀察及會談、魏氏成人智力測驗、班達完形測驗及心理衡鑑，亦詳細了解被告個人發展史與家庭史、學校史與工作史、物質濫用、疾病過去、犯罪史等，各項前提並無瑕疵可指，其鑑定結論應屬可採。而上開司法精神鑑定認被告因有中度智能障礙，使被告行為時之衝動控制能力顯著減低，參酌本案犯罪行為態樣屬簡易、單純及衝動之行為模式，足認被告於2次行為時，均因其辨識行為違法或依辨識而行為之能力受智能不足之心智缺陷影響，達顯著降低程度，符合刑法第19條第2項規定之減刑事由，均依法減輕其刑。
四、科刑：
　　審酌被告具有中度智能障礙，衝動控制能力不佳，本案的犯
    罪手段、情節、犯後否認犯行，造成告訴人學校的損失程度
    ，且其多次進入校園破壞設施，已造成校園安全疑慮，兼衡
    其國中特教班畢業的智識程度，未婚、未與家人同住、平時
    無業、四處遊蕩、父親住在附近，為其準備三餐之家庭、經
    濟、生活狀況等一切情狀，分別就上開犯罪事實一（一）、
    （二）之犯行，量處如主文所示之刑，併分別諭知易科罰金
    之折算標準，另考量被告本案所犯各罪類型、其情節、不法
    與罪責程度，及對其施以矯正之必要性，本於罪責相當之要
    求，定其應執行刑如主文所示，併諭知易科罰金之折算標準
    ，以資警惕。
五、監護處分：
(一)按有刑法第19條第2項之原因，其情狀足認有再犯或有危害
    公共安全之虞時，於刑之執行完畢或赦免後，令入相當處所
    ，施以監護。但必要時，得於刑之執行前為之。前二項之期
    間為5年以下。刑法第87條第2項、第3項前段定有明文。
(二)經查，被告為上開行為時，辨識行為違法或依其辨識而行為
    之能力已顯著減低，業據本院認定如前。上開鑑定報告就被
    告是否有施以監護必要之部分，認：「余員因其智能狀況、
    生活模式及之前行為模式，其再犯之危險性為中至高度，但
    因其非精神疾病所致，雖有施以監護之需要，但仍建議刑後
    家屬照顧仍建議以教養院作為後續安置為宜」等語（見本院
    卷第63頁）。本院認被告任意破壞校園設施之行為，對校園
    安全、他人財產法益之維護，實有影響，而被告因中度智能
    障礙，衝動控制力低，目前獨居、無業，平日四處遊蕩，於
    107年也曾至同一學校燃燒枯葉致延燒至一旁樹木的紀錄(見
    臺灣嘉義地方檢察署107年偵字第3282號不起訴處分書，附
    於偵卷第13、14頁)，被告如繼續缺乏拘束及教導，顯有再
    犯及危害公共安全及他人財產之虞，如接受適當之照護、教
    育，將有助於防止被告再犯，因認有令入相當處所施以監護
    之必要，爰宣告被告於刑之執行完畢或赦免後，令入相當處
    所，施以監護1年。
(三)依「檢察機關執行因精神障礙或其他心智缺陷受監護處分應
    行注意事項」第三點規定：「檢察官執行監護處分，應按受
    監護處分人情形，指定精神病院、醫院、慈善團體及其最近
    親屬或其他適當處所。為執行監護處分，檢察機關得與設有
    精神科設備之醫療機構訂定契約以執行監護處分，將受監護
    處分人委由特約醫療機構醫護之；其屬心智缺陷而具智能障
    礙者，得聯絡衛生福利部或縣市政府所屬之社政機構或其他
    啟智教養機構監護之。」，是檢察官將來執行監護處分時，
    非僅只委由醫院監護一途，而得彈性視被告的個人及其家庭
    狀況、是否有合適的精神病院、醫院、慈善團體及其最近親
    屬或其他適當處所，給予最適處分，附此敘明。　　
據上論斷，應依刑事訴訟法第299條第1項前段，判決如主文。
本案經檢察官柯文綾提起公訴，檢察官江金星到庭執行職務。
中　　華　　民　　國　　111 　年　　4 　　月　　12　　日
                  刑事第七庭    法　官　蘇姵文
以上正本證明與原本無異。
如不服本判決應於收受判決後20日內向本院提出上訴書狀，並應
敘述具體理由；其未敘述上訴理由者，應於上訴期間屆滿後20日
內向本院補提理由書（均須按他造當事人之人數附繕本）「切勿
逕送上級法院」。告訴人或被害人如對於本判決不服者，應具備
理由請求檢察官上訴，其上訴期間之計算係以檢察官收受判決正
本之日期為準。　　　　　　　　　
中　　華　　民　　國　　111 　年　　4 　　月　　12　　日
                                書記官　張菀純
附錄論罪法條：
中華民國刑法第354條：
毀棄、損壞前二條以外之他人之物或致令不堪用，足以生損害於
公眾或他人者，處2年以下有期徒刑、拘役或1萬5千元以下罰金
。